臺灣臺中地方法院臺中簡易庭小額民事判決
110年度中小字第3487號
原      告  華南產物保險股份有限公司

法定代理人  陳文智  
訴訟代理人  張瑋澄  
被      告  王佳瑩  

上列當事人間請求損害賠償事件，本院於民國110年11月24日言
詞辯論終結，判決如下：
    主      文
被告應給付原告新臺幣15,170元，及自民國110年5月15日起至清
償日止，按週年利率5％計算之利息。
原告其餘之訴駁回。
訴訟費用新臺幣1,000元，由被告負擔新臺幣800元，餘由原告負
擔。
本判決原告勝訴部分得假執行。
   事實及理由
壹、程序事項：
    按訴狀送達後，原告不得將原訴變更或追加他訴，但擴張或
    減縮應受判決事項之聲明者，不在此限，民事訴訟法第255
    條第1項但書第3款定有明文。原告起訴聲明第1項原請求：
    「被告應給付原告新臺幣（下同）79,712元，及自起訴狀繕
    本送達翌日起至清償日止，按年息5％計算之利息。」，嗣於
    本院民國110年10月20日言詞辯論期日，以言詞變更前開聲
    明為：「被告應給付原告18,962元，及自起訴狀繕本送達翌
    日起至清償日止，按年息5％計算之利息。」，核屬減縮應受
    判決事項之聲明，並非訴之變更或追加，依首揭法條規定，
    即無不合，應予准許。
貳、實體事項：
一、原告方面： 　　
㈠、原告主張：被告於109年2月5日6時39分許，駕駛車牌號碼00-
    0000號自用小客車（下稱肇事車輛），沿臺中市南屯區永春
    東路外側車道由西往東方向行駛，行經臺中市永春東路與豐
    富路交岔路口處右轉豐富路往文心南三路方向行駛，而欲在
    豐富路路邊（下稱肇事地點）停車時，因飲酒後吐氣所含酒
    精濃度達每公升0.68毫克之際仍駕車及未注意車前狀況，肇
    事車輛之前車頭遂不慎與原告所承保，訴外人芫鑫企業有限
    公司所有，由訴外人黃玉環所駕駛而靜止停放在肇事地點之
    車牌號碼0000-00號自用小客車(下稱系爭車輛)後車尾保險
    桿發生碰撞，造成系爭車輛受損，經送修復後，共計支出修
    理費用新臺幣（下同）79,712元（含工資12,212元、零件費
    用67,500元），爰扣除零件折舊費用後，依保險法第53條第
    1項及民法侵權行為規定代位請求被告賠償上開損害。並聲
    明：被告應給付原告18,962元及自起訴狀繕本送達翌日起至
    清償日止，按年息5％計算之利息。
㈡、對被告抗辯之陳述略以：
　　估價單所記載項目12「鏡頭」為倒車雷達之鏡頭，感知器則
    與鏡頭不一樣，項目13「備胎固定支架次總成與項目」，僅
    有備胎之框架，而項目14「備胎室蓋版」、項目16「備胎室
    蓋版」為框架之蓋板，又項目17「RAV4備胎蓋貼紙」為備胎
    上面之貼紙，更換總成一併需要更換貼紙，項目15「車頂側
    飾板固定扣」是拆卸蓋板替換零件，因為備胎總成是固定在
    車頂部分。
二、被告則以：
　　被告不同意原告請求支出修理費用18,962元。系爭車輛的蓋
    子及保險桿下方雖有損傷，但原告所提出之估價單記載項目
    中，本次車禍受損部分為項目應不含項目1「後保險桿」、
    項目2「後保險桿護條」、項目3「後保險桿加強鋼樑」，且
    項目12「鏡頭」未受損、項目13「備胎固定支架次總成與項
    目」，既是總成，與項目14「備胎室蓋版」、項目16「備胎
    室蓋版」、項目17「RAV4備胎蓋貼紙」有重複計算之虞，而
    本次車禍受損部分僅為項目18「尾門外側左下側飾板次總成
    」等語，茲為抗辯。並聲明：原告之訴駁回。
三、法院之判斷：
㈠、原告主張之上開事實，業據提出行車執照、汽車險理賠出險
    通知書、估價單、電子發票證明聯、及汽車修理照片8紙為
    證，並有臺中市政府警察局第四分局道路交通事故現場圖、
    A3類道路交通事故調查報告表、補充資料表、臺中市政府警
    察局交通大隊第四分隊處理道路交通事故談話紀錄表、調查
    筆錄、酒精測定紀錄表、臺中市政府警察局道路交通事故初
    步分析研判表、暨車損照片共8幀等件在卷可稽，另經本院
    依職權閱本院109年度中交簡字第416號刑事卷宗查核屬實，
    且被告對其於上揭時、地，酒後駕駛肇事車輛與系爭車輛發
    生碰撞等情亦不爭執，是被告於飲酒後吐氣所含酒精濃度達
    每公升0.68毫克之際，仍駕駛肇事車輛上路，肇事車輛之前
    車頭與系爭車輛之後車尾發生碰撞，肇事車輛為行進中之後
    車，系爭車輛則為靜止中之前車等情，均堪予認定。
㈡、按汽車行駛時，駕駛人應注意車前狀況及兩車併行之間隔，
    並隨時採取必要之安全措施；又按汽車駕駛人飲用酒類或其
    他類似物後其吐氣所含酒精濃度達每公升0.15毫克或血液中
    酒精濃度達百分之0.03以上者，不得駕車，道路交通安全規
    則第94條第3項、第114條第2款分別定有明文。被告駕駛肇
    事車輛上路，本應遵守上開交通規則，並注意於酒後吐氣所
    含酒精濃度達每公升0.15毫克以上時不得駕車上路，然被告
    於飲酒後呼氣酒精濃度值達每公升0.68毫克之際，竟仍違規
    駕車上路，更疏未注意車前狀況，而依當時情狀並無不能注
    意之情形，因而與原告所承保之系爭車輛發生碰撞，並導致
    系爭車輛受有損害，其行為與系爭車輛所受損害自有相當因
    果關係，應就系爭車輛所受損害負賠償責任甚明。
㈢、次按因故意或過失不法侵害他人之權利者，負損害賠償責任
    ；汽車、機車或其他非依軌道行駛之動力車輛，在使用中加
    損害於他人者，駕駛人應賠償因此所受之損害；又不法毀損
    他人之物者，應向被害人賠償其物因毀損所減少之價值，民
    法第184條第1項前段、第191條之2前段、第196條分別定有
    明文，而所謂請求賠償物被毀損所減少之價額，得以修復費
    用為估定標準，但以必要者為限，例如修理材料以新品換舊
    品，應予折舊（最高法院77年度第9次民事庭會議決議參照
    ）。本件原告所承保之系爭車輛因本件事故而支出修理費18
    ,962元（含零件費用6,750元、工資費用12,212元），有原
    告所提出之電子發票證明聯、估價單等影本為證，已如前述
    ，被告雖以前揭情詞置辯，然為原告所否認，且比對卷附估
    價單所載維修項目，均與現場照片所示之撞擊部位相吻合，
    原告亦已於本件審理時具體說明各項目所記載之維修部分並
    無重覆列計之情形，被告復未能提出反證以推翻原告前開舉
    證，是被告前開所辯，均不足採；惟本件原告所承保之系爭
    車輛之零件修理既係以新零件更換被損之舊零件，則原告以
    修理費作為損害賠償之依據，自應將零件折舊部分予以扣除
    ，而原告所支付之維修費用，其中67,500元為零件費用，依
    行政院所頒之「固定資產耐用年數表」及「固定資產折舊率
    」之規定，「非運輸業用客車、貨車」之耐用年數為5年，
    依定率遞減法每年折舊1000分之369，另依營利事業所得稅
    查核準則第95條第6項規定「固定資產提列折舊採用定率遞
    減法者，以1年為計算單位，其使用期間未滿1年者，按實際
    使用之月數相當於全年之比例計算之，不滿1月者，以1月計
    」，參以卷附系爭車輛之行車執照所示，系爭車輛自100年1
    1月出廠，直至109年2月5日事故發生日止，實際使用日數已
    逾5年，依「固定資產折舊率表」附註㈣規定，「採用定率遞
    減法者，其最後一年之折舊額，加歷年折舊累計額，其總和
    不得超過該資產成本原額之10分之9。」方式計算結果，系
    爭車輛既已逾耐用年數，零件費用折舊後為6,750元（計算
    式：67,500×0.1＝6,750，元以下四捨五入），原告另支出工
    資12,212元，故系爭車輛修復之必要費用為18,962元（計算
    式：6,750元＋12,212元＝18,962元，元以下四捨五入，下同
    ）。
㈣、再按損害之發生或擴大，被害人與有過失者，法院得減輕賠
    償金額，或免除之，民法第217條第1項定有明文。本件被告
    有酒後駕車及未注意車前狀況，並隨時採取必要之安全措施
    之過失，已詳前述；然按汽車臨時停車時，應依車輛順行方
    向緊靠道路邊緣，其前後輪胎外側距離緣石或路面邊緣不得
    逾60公分。但大型車不得逾1公尺，道路交通安全規則第111
    條第2項定有明文。次查，系爭車輛駕駛人黃玉環於本件事
    故發生時，乃將系爭車輛違規停放在人行道及車道上，除有
    阻礙後方車輛通行之虞，並已影響行車動線，且查依當時情
    狀並無不能注意之情形，本院審酌若非黃玉環違規將系爭車
    輛停放在肇事地點，亦不致發生本件事故，是被告及系爭車
    輛駕駛人就本件車禍之發生均有過失，應有過失相抵原則之
    適用；臺中市政府警察局霧峰分局道路交通事故初步分析研
    判表之肇責分析，就黃玉環部分固認為無肇事因素，然黃玉
    環於本件事故發當時確有違規停車且阻礙行車動線之情形，
    業據本院認定如上，而上開肇責分析就黃玉環上開違規行為
    何以未有肇事因素乙節，均未於肇責分析中說明理由，僅載
    明一般違規：違規停車，則上開肇責分析仍不足為原告有利
    之認定。本院斟酌兩造肇事原因之過失情節、程度等一切情
    狀，認被告因酒後駕車及未注意車前狀況，就本件損害之發
    生係屬肇事之主因，應負80％之過失責任，黃玉環固違規停
    車，然就本件損害之發生僅為肇事次因，應負20％之過失責
    任。本院依上開情節，減輕被告20％之賠償金額。系爭車輛
    因本件車禍受有須支付必要修理費用之損害，則原告得請求
    被告賠償15,170元（計算式：18,962元×80％＝15,170元)。
㈤、又給付有確定期限者，債務人自期限屆滿時起，負遲延責任
    。給付無確定期限者，債務人於債權人得請求給付時，經其
    催告而未為給付，自受催告時起，負遲延責任。其經債權人
    起訴而送達訴狀，或依督促程序送達支付命令，或為其他相
    類之行為者，與催告有同一之效力，民法第229條第1項、第
    2項定有明文。又遲延之債務，以支付金錢為標的者，債權
    人得請求依法定利率計算之遲延利息。但約定利率較高者，
    仍從其約定利率。應付利息之債務，其利率未經約定，亦無
    法律可據者，週年利率為5％，民法第233條第1項、第203條
    亦分別著有明文。本件原告對被告之侵權行為請求權，核屬
    無確定期限之給付，既經原告起訴而送達訴狀，被告迄未給
    付，依法當應負遲延責任。是原告請求自起訴狀繕本送達被
    告之翌日即110年5月15日起（見本院卷第93頁）至清償日止
    ，按週年利率5％計算之法定遲延利息，核無不合，應予准許
    。
四、綜上所述，原告依侵權行為及保險法第53條第1項之規定，
    請求被告給付15,170元，及自110年5月15日起至清償日止按
    週年利率5％計算之利息，為有理由，應予准許；其餘逾上開
    範圍所為之請求，則無理由，應予駁回。
五、本件事證已臻明確，兩造其餘攻擊防禦方法及證據，核與判
    決之結果不生影響，爰不一一論列，併此敘明。
六、本件係適用小額訴訟程序，依民事訴訟法第436條之20規定
    ，法院為被告敗訴之判決時，應依職權宣告假執行，爰就原
    告勝訴部分諭知假執行之宣告。
七、本件應適用小額訴訟程序，依民事訴訟法第436條之19第1項
    規定，法院為訴訟費用之裁判時，併確定訴訟費用額為1,00
    0元，另依民事訴訟法第79條，由兩造依勝敗比例分擔，命
    由被告負擔800元，餘由原告負擔。
八、據上論結，本件原告之訴為一部有理由，一部無理由，依民
    事訴訟法第436條之23、第436條第2項、第79條、第436條之
    19第1項、第436條之20，判決如主文。
中　　華　　民　　國　　110 　年　　12　　月　 15  　日
                  臺灣臺中地方法院臺中簡易庭
                                  法　官　林士傑
以上為正本係照原本作成。
如不服本判決，應於送達後廿日內，以判決違背法令為理由，向
本院提出上訴狀並表明上訴理由（上訴理由應表明一、原判決所
違背之法令及其具體內容；二、依訴訟資料可認為原判決有違背
法令之具體事實），如於本判決宣示後送達前提起上訴者，應於
判決送達後廿日內補提上訴理由書（須附繕本）。
中　　華　　民　　國　　110 　年　　12　　月　 15  　日
                                  書記官  楊均謙